臺灣彰化地方法院民事判決
110年度簡上字第131號
上  訴  人  何姿穎  

被上訴人    吳冠緯  
上列當事人間請求返還借款事件，上訴人對於民國110年8月31日
本院北斗簡易庭第一審判決（110年度斗簡字第129號），提起上
訴，本院於110年12月6日言詞辯論終結，判決如下：
    主      文
上訴駁回。
第二審訴訟費用由上訴人負擔。
    事實及理由
壹、程序方面
一、按訴訟之全部或一部，法院認為無管轄權者，依原告聲請或
    依職權以裁定移送於其管轄法院，民事訴訟法第28條第1項
    定有明文。又第二審法院不得以第一審法院無管轄權而廢棄
    原判決，但違背專屬管轄之規定者，不在此限，同法第452
    條第1項亦定有明文，而此項規定，依同法第436條之1第3項
    規定，為簡易訴訟之上訴程序準用之。因此，第一審法院管
    轄之欠缺，因第一審判決之宣示而補正，當事人在第二審自
    不得主張第一審法院無管轄權，第二審法院即無庸就第一審
    法院之有無管轄權予以調查（最高法院28年渝上字第1209號
    判決意旨參照）。經查，上訴人固於提起上訴後，向本院聲
    請將本件移轉至臺灣宜蘭地方法院管轄（見本院卷第33頁）
    ，然依民事訴訟法第28條第1項之規定，為原審被告之上訴
    人並無得為聲請移轉管轄之權；再者，本件並非專屬管轄事
    件，縱原審法院無管轄權，揆諸前揭說明，本院就本件亦仍
    有審理之權限，無庸就原審法院之有無管轄權予以調查，故
    上訴人上開聲請，不應准許。
二、上訴人經合法通知，未於言詞辯論期日到場，核無民事訴訟
    法第386條所列各款事由，爰依被上訴人之聲請，由其一造
    辯論而為判決。
貳、實體方面
一、被上訴人主張：上訴人分別於民國109年11月4日、11月9日
    、12月1日，向被上訴人借款新臺幣(下同)20萬元、2萬元、
    3萬5,000元，合計25萬5,000元，而被上訴人已如數匯款至
    上訴人所申請開立之三星郵局帳號：00000000000000號帳戶
    （下稱系爭帳戶），且兩造已約定上訴人應於110年3月13日
    前返還，但上訴人迄今仍未清償，故被上訴人茲依消費借貸
    法律關係，請求上訴人返還借款25萬5,000元，及自起訴狀
    繕本送達翌日即110年5月9日起至清償日止，按週年利率百
    分之5計算之利息等語。
二、上訴人未於言詞辯論期日到場，而其於民事上訴狀辯稱：上
    訴人於未成年時與被上訴人交往而成為男女朋友，並發生性
    關係，上訴人之父母乃對被上訴人提出告訴，但上訴人之父
    母後考量被上訴人年少，遂與被上訴人及被上訴人之父母簽
    立和解書及承諾書，但被上訴人旋即違反約定，邀約上訴人
    見面出遊。嗣上訴人成年後，於109年間因經濟狀況不佳，
    無力繳納房租及支付生活費，被上訴人乃主動表示願提供金
    錢幫忙且不用歸還，上訴人才因此自被上訴人取得金錢，詎
    被上訴人卻於兩造分手後，為達感情勒索目的，提起本件訴
    訟，主張虛假債務，自無理由等語。
三、原審判決上訴人應給付被上訴人25萬5,000元，及自110年5
    月9日起至清償日止，按週年利率百分之5計算之利息，並依
    職權宣告假執行及准上訴人預供擔保免為假執行。上訴人對
    其不利部分，提起上訴，並聲明：（一）原判決廢棄；（二
    ）上開廢棄部分，被上訴人於原審之訴駁回。被上訴人則聲
    明：上訴駁回。
四、得心證之理由：
（一）被上訴人分別於109年11月4日、11月9日、12月1日，匯款
      10萬元、5萬元、5萬元、2萬元、3萬5,000元，合計25萬5
      ,000元至上訴人所申請開立之系爭帳戶一節，有活存明細
      、系爭帳戶存摺影本、系爭帳戶交易明細在卷可稽（見原
      審卷第19至29、73至77頁），應屬真實。
（二）依兩造之LINE訊息紀錄所示：
　 1、上訴人於109年11月4日凌晨0時許對被上訴人表示「借我1
      4萬5千，這樣我公司不會扣薪水」、「直接對你還就好」
      、「那湊整數15萬」後（見外放卷照片編號58、59），被
      上訴人即匯款10萬元、5萬元至上訴人所指定之系爭帳戶
      ，且上訴人旋表示「有了」、「我會還你的」（見外放卷
      照片編號62、63、65、66）；上訴人於109年11月4日晚上
      8時許對被上訴人表示「最後一次叫你贊助」、「我昨天
      跟你借15萬」、「那湊整數」、「整數啦，昨天不是15嘛
      ，能20嘛」、「啊我月給你」後（見外放卷照片編號100
      、101、107、108），被上訴人即匯款5萬元至上訴人所指
      定之系爭帳戶，且上訴人旋表示「有了」（見外放卷照片
      編號109、110），且被上訴人於109年11月9日凌晨0時許
      另對上訴人表示「中信代號：822，帳號：000000000000
      ，我釘在這邊，你要匯款比較方便」後，上訴人旋表示「
      好」（見外放卷照片編號140、141），可見上訴人於109
      年11月4日確有向被上訴人借款合計20萬元，且兩造對該
      借款20萬元已有還款匯入前揭中國信託商業銀行帳戶之合
      意。
　 2、上訴人於109年11月9日下午3時許對被上訴人表示「你那
      邊真的不能給我2萬嗎，可以再試試嗎」後（見外放卷照
      片編號149），被上訴人乃表示「再幫你一次，轉好了」
      ，而匯款2萬元至上訴人所指定之系爭帳戶（見外放卷照
      片編號151）；嗣被上訴人於109年11月16日凌晨1時許表
      示「錢就當我幫你吧，別給自己壓力，辛苦你了，我其實
      沒再借錢的，除非很重視這個人我才會借」後，上訴人即
      表示「我知道」、「我總共跟你借多少」，被上訴人旋表
      示「22吧」、「我一開始以為幫你，是不讓你被綁著，就
      是不讓你有這個壓力才對，當初是說公司會每個月從妳薪
      水扣，然後想說你要還的話就對我還，就不用等先還公司
      在還我」，上訴人乃又表示「等過這段時間我就能還了」
      （見外放卷照片編號177、178、183），而由前揭兩造就1
      09年11月9日之匯款2萬元（即：22萬元－109年11月4日之
      借款合計20萬元＝2萬元）已有分別表示貸款、還款之意思
      一節觀之，足認被上訴人於109年11月9日匯款予上訴人之
      2萬元同屬借款，且兩造亦已達成上訴人應對被上訴人返
      還該借款2萬元之合意。
　 3、上訴人於109年11月16日上午6時許對被上訴人表示「如果
      我月底緩不過來能在借我3萬嘛」後，被上訴人即表示「
      好」（見外放卷照片編號184）；上訴人於109年11月28日
      中午12時許表示「12/1確定能轉嘛」、「4萬」、「4啦」
      、「真的沒辦法4嗎」、「你那邊剩多少，4萬不能嗎，那
      35000」、「那32000行不行」、「32000好不好嘛」，及
      於109年11月30日晚上8時許表示「你過12：00先轉可以嗎
      」、「因為真的沒錢了啊」後（見外放卷照片編號238、2
      40、241、243、244、255、256），被上訴人即於109年12
      月1日凌晨0時許匯款3萬5,000元至上訴人所指定之系爭帳
      戶（見外放卷照片編號260、261、262），且上訴人嗣於1
      09年12月9日下午3時許表示「我看我下海去拍片不要做酒
      店了，這樣也能早點還你錢」，及於109年12月27日下午2
      時許表示「但我最近過的蠻不好的，所以我$會明年才能
      還了，我還在想辦法生錢出來，對不起」後，被上訴人旋
      表示「沒關係」（見外放卷照片編號274、292）；另被上
      訴人於110年3月4日晚上10時許表示「嘿，有沒有賺到錢
      了，失蹤一陣子了喔，十號之前能不能先還一些些」後，
      上訴人即表示「3-5000行嗎，我爸媽那邊我也要給」，被
      上訴人又表示「好，你有辦法每個月固定少少給嗎」，上
      訴人旋表示「好」（見外放卷照片編號293），可見被上
      訴人於109年12月1日所匯之3萬5,000元即屬兩造於109年1
      1月16日上午6時許所約定之借款，且上訴人於110年3月4
      日亦已同意會就該借款3萬5,000元予以還款。　
　 4、綜上，堪認被上訴人於109年11月4日、11月9日、12月1日
      匯款至上訴人系爭帳戶之10萬元、5萬元、5萬元、2萬元
      、3萬5,000元，合計25萬5,000元，應屬被上訴人貸與上
      訴人之借款，且兩造對此借款合計25萬5,000元已有應予
      返還之合意。
   5、上訴人雖辯稱：是被上訴人自己表示願提供金錢幫忙且不
      用歸還，其才自被上訴人取得25萬5,000元等語，並聲請
      通知證人甲○○到庭作證（見本院卷第11、13頁），然依前
      所述，兩造對匯款合計25萬5,000元已有返還之合意，且
      本院依上訴人所陳報之證人甲○○地址送達通知書後，通知
      書亦已因地址欠詳而遭退還（見本院卷第50-1、50-2頁）
      ，自無從佐證兩造確有贈與25萬5,000元之合意或被上訴
      人已同意免除上訴人返還借款合計25萬5,000元之責任，
      故上訴人上開所辯，應屬卸責之詞，不足採信。　
（三）被上訴人請求上訴人返還借款25萬5,000元及法定遲延利
      息，有無理由？
   1、按借用人應於約定期限內，返還與借用物種類、品質、數
      量相同之物，未定返還期限者，借用人得隨時返還，貸與
      人亦得定1個月以上之相當期限，催告返還，民法第478條
      定有明文。而所謂貸與人得定1個月以上之相當期限催告
      返還，非謂貸與人之催告必須定有期限，祇須貸與人有催
      告之事實，而催告後已逾1個月以上相當期限者，即認借
      用人有返還借用物之義務，且借用人於上開期限屆滿後仍
      未返還，始負遲延之責（最高法院73年台抗字第413號裁
      定意旨、99年度台上字第2379號判決意旨參照）。
   2、上訴人迄今仍積欠被上訴人借款債務25萬5,000元未清償
      一節，業經本院認定如上，且無證據顯示兩造有就借款債
      務25萬5,000元定有應於110年3月13日前返還之期限，則
      自屬未定期限之消費借貸契約。又依兩造之LINE訊息紀錄
      所示（見外放卷照片編號293），被上訴人於110年3月4日
      即曾在LINE中請求上訴人償還借款25萬5,000元，且迄至
      原審將起訴狀繕本送達上訴人之日110年5月8日（見原審
      卷第87、89頁），顯已逾1個月以上，堪認被上訴人之催
      告已符民法第478條「1個月以上之相當期限」之要件，故
      上訴人自應對被上訴人負借款25萬5,000元之返還責任，
      然其迄今卻仍未清償借款債務25萬5,000元，則揆諸前揭
      說明，上訴人當於被上訴人催告期限屆滿後，對被上訴人
      負遲延責任。
   3、按給付無確定期限者，債務人於債權人得請求給付時，經
      其催告而未為給付，自受催告時起，負遲延責任；又遲延
      之債務，以支付金錢為標的者，債權人得請求依法定利率
      計算之遲延利息；應付利息之債務，其利率未經約定，亦
      無法律可據者，週年利率為百分之5，民法第229條第2項
      前段、第233條第1項前段、第203條分別定有明文。上訴
      人既對被上訴人負借款25萬5,000元返還責任而迄未履行
      ，陷於給付遲延，則被上訴人依上開規定，請求上訴人給
      付自起訴狀繕本送達翌日即110年5月9日（見原審卷第87
      、89頁）起至清償日止，按週年利率百分之5計算之法定
      遲延利息，自應予以准許。
五、綜上所述，被上訴人依消費借貸法律關係，請求上訴人給付
    25萬5,000元，及自110年5月9日起至清償日止，按週年利率
    百分之5計算之利息，為有理由，應予准許。從而，原審在
    此範圍內，判命上訴人給付，並依職權宣告假執行，於法並
    無違誤。上訴人指摘原審判決不當，求予廢棄改判，為無理
    由，應駁回其上訴。
六、本件事證已臻明確，兩造其餘攻擊防禦方法及證據，核與判
    決結果不生影響，爰不一一論列，併此敘明。
七、據上論結，本件上訴為無理由，依民事訴訟法第463條、第3
    85條第1項前段、第436條之1第3項、第449條第1項、第78條
    ，判決如主文。
中　　華　　民　　國　　110 　年　　12　　月　　29　　日
                  民事第一庭  審判長法　官　陳瑞水
                                    法  官  徐沛然
                                    法  官  許嘉仁
以上正本係照原本作成。
本判決不得上訴。
中　　華　　民　　國　　110 　年　　12　　月　　29　　日
                                    書記官　曾靖雯